【裁判字號】    89,交訴,250
【裁判日期】    900717
【裁判案由】    業務過失致死
【裁判全文】
臺灣高雄地方法院刑事判決                        八十九年度交訴字第二五○號
    公  訴  人  臺灣高雄地方法院檢察署檢察官
    被      告  乙○○
右列被告因業務過失致死案件，經檢察官提起公訴（八十九年度偵字第八三一八號、
八三三○號），本院判決如左：
    主  文
乙○○無罪。
    理  由
一、公訴意旨略以：被告乙○○係以駕駛計程車為業，竟於民國八十九年三月十五日
    下午六時許，駕駛車牌號碼ＺＧ－五三六號營業自小客車，沿高雄縣岡山鎮○○
    里○○路十二號前突然停車，欲開啟車門讓乘客下車時，理應注意行人、車輛並
    讓其先行，而依當時情形，又無不能注意之情事，竟疏於注意，貿然開啟車門，
    未注意右後方來車，致甲○○騎乘車牌號碼ＷＡＣ－七一六號輕機車，後搭載其
    母吳素芬，通過被告所駕車輛右側時，當場遭被告之前開自小客車右後門碰撞，
    致人車倒地，吳素芬受傷不治死亡，因認被告涉犯刑法第二百七十六條第二項之
    業務過失致死罪嫌云云。
二、公訴人認被告涉有業務過失致死罪嫌，無非係以：(一)告訴人甲○○於警、偵訊中
    供述伊騎機車經過計程車右側時，左肩被不知名東西碰撞而倒地等語。被告於警
    訊陳稱：當時我車上一名乘客要下車，他拿錢給我之後，我轉身正要幫那位客人
    開門時，門還沒有開，我就看見一部機車倒地，而且正好在我要開的車門邊，聲
    音很大，當時以為是撞到我的車子云云。綜雙方供詞，該處除被告駕駛車輛突然
    停在現場外，並無其他物件，足以致告訴人人車倒地，雖被告嗣於偵訊中改口稱
    並無要幫乘客開車門情事，但應係被告事後避重就輕之詞，並有交通事故調查報
    告表附卷可稽。(二)被害人吳素芬確因本件交通事故受傷死亡，有相驗筆錄、相驗
    屍體證及驗斷書在卷可憑。(三)被告駕車應注意於路邊停車，欲開啟車門時，應注
    意行人、車輛並讓其先行，且肇事當時，被告亦無不能注意之情事，竟疏未注意
    ，貿然開啟車門碰撞到告訴人致人車倒地，可證被告駕車行為，顯有過失，為其
    論罪依據。
三、訊據被告固供承伊確於八十九年三月十五日下午六時許，駕駛車牌號碼ＷＡＣ－
    七一六號營業用小客車，載送乘客楊孝至高雄縣岡山鎮○○里○○路十二號前停
    車，以便讓乘客楊孝下車，彼時告訴人確騎乘機車後搭載其母即被害人吳素芬經
    過該停駛處時，於通過前開營業用小客車右前車輪時，突然人車倒地，被害人因
    而受有顱內出血、內出血、頭部外傷及胸部挫傷傷害，後因傷重不治死亡等事實
    不諱，惟辯稱：伊當時未開啟車門，車子亦未與告訴人所騎之機車發生擦撞等語
    。經查：
  (一)按犯罪事實應依證據認定之，無證據不得推定其犯罪事實；不能證明被告犯罪者
    ，應諭知無罪之判決，刑事訴訟法第一百五十四條、第三百零一條第一項分別定
    有明文。又所謂認定犯罪事實之證據，係指足以認定被告確有犯罪行為之積極證
    據而言，如未發現相當證據，或證據不足以證明，自不能以推測或擬制之方法，
    以為裁判基礎。且告訴人之告訴，係以使被告受刑事訴追為目的，是其陳述是否
    與事實相符，仍應調查其他事實以資審認，始得為不利被告之認定。又認定不利
    於被告之事實，需依積極證據，茍積極證據不足為不利於被告事實之認定時，即
    應為有利於被告之認定，更不必有何有利之證據。次按，刑事訴訟上證明之資料
    ，無論其為直接證據或間接證據，均須達於通常一般人均不致於有所懷疑，而得
    確信其為真實之程度，始得據為有罪之認定，若其關於被告是否犯罪之證明未能
    達此程度，而有合理性懷疑之存在，致使無從形成有罪之確信，根據「罪證有疑
    ，利於被告」之證據法則，即不得遽為不利被告之認定，其以情況證據（即間接
    證據）斷罪時，尤須基於該證據在直接關係上所可證明之他項情況事實，本乎推
    理作用足以確證被告有罪，方為合法，不得徒憑主觀上之推想，將一般經驗上有
    利被告之其他合理情況逕予排除，此觀諸最高法院七十六年度台上字第四九八六
    號、三十二年度上字六七號判例意旨亦甚明顯。
  (二)查告訴人於前開時、地騎乘機車後載被害人途經該地時，確因遭受不明物體攻擊
    其左背部，致其重心不穩，繼而連車帶人（含告訴人及被害人）倒臥被告所駕駛
    停放於該地之前開營業用自小客車之右前輪，致告訴人受有左手指擦挫傷一公分
    ×一公分、右腳擦傷一‧五公分×一‧五公分、右上肩淤青二‧五公分×四公分
    、左側背部擦挫傷及紅腫等傷害，固據告訴人於警訊及本院審理中指訴明確外（
    參臺灣高雄地方法院檢察署八十九年度相字第四五○號相驗卷第五頁至第六頁、
    本院八十九年十二月二十八日、九十年一月十八日審判筆錄），復有邱綜合醫院
    診斷證明書一紙在偵卷可憑（參臺灣高雄地方法院檢察署八十九年度偵字第八三
    一八號偵查卷第四頁）；再被害人因而受有頭部外傷併左側額顳頂急性腦膜上下
    出血、左側顳葉挫傷性腦出血、蜘蛛網膜下腔出血、顱骨折併氣腦及胸部挫傷併
    右側血胸等傷害，於八十九年三十七日不治死亡一情，亦有邱綜合醫院九十年三
    月二十七日邱醫字第九○○三五號函在審卷可憑，復經臺灣高雄地方法院檢察署
    檢察官督同法醫師相驗屬實，製有相驗屍體證明書、勘驗筆錄及驗斷書各一份在
    卷可證（參臺灣高雄地方法院檢察署八十九年度相字第四五○號相驗卷第十四頁
    第二十一頁），堪認為真實，先予敘明。
  (三)另查告訴人於偵、審中原指訴當時伊左側肩膀應係遭被告所駕駛前開營業用小客
    車之車門所打到云云，嗣於本院審理中改稱應係打到伊左背等語，並陳稱前開診
    斷書所載之左側背部擦挫傷及紅腫係被打到時所致，而左手指擦挫傷係於倒地時
    遭伊所騎乘之機車所擦傷，而右腳擦挫傷、右上肩淤青應係倒地所造成等語（參
    本院九十年二月二十二日審判筆錄），是依告訴人前開所言，堪認告訴人身體直
    接遭受攻擊之部位，應為肩膀。故此，本件如有證據足以認定，被告停放於前開
    地點之營業用小客車之車門於打開後確能與當時騎乘機車之告訴人之左肩膀發生
    碰觸，則或可認定被告就本件交通事故之發生確有過失，反之，則足認被告就本
    件交通事故之發生，當無任何過失可言。
  (四)本院經於九十年六月二十一日令被告及告訴人駕駛本件交通事故發生時之前開營
    業用自小客車及機車，及諭知告訴人偕同一身高近似於被害人之人協同本院進行
    勘驗，其結果如下：(1)被告車門開啟情形：該車係由中控鎖控制四門之全開或全
    關，本院令被告坐於駕駛座開啟右後門之車門，如依被告正常之坐姿，確無法自
    駕駛座開啟右後方車門，此與臺灣高雄地方法院檢察署檢察官於八十九年八月一
    日勘驗結果相符（參臺灣高雄地方法院檢察署八十九年度偵字第八三一八號偵查
    卷第十六頁）；但如被告將臀部抬高，則可以開啟右後車門。(2)勘驗被告車之右
    後門認確有一擦痕，距離地面約有六十九公分，而告訴人所騎乘之機車僅有後座
    之椅墊距地面之高度亦為六十九公分，與前述擦痕距離相符，惟機車椅墊因屬塑
    膠材質，衡情應無產生刮痕之可能，且告訴人亦表示機車當時並未與被告營業用
    小客車之車門發生碰撞。(3)令告訴人後載該身高近似被害人之人依照當時與被告
    之車相距之距離通過被告之車，認告訴人於通行中，被告車子之右後門、右前門
    根本無法與告訴人肩膀有無接觸，充其量該車門之車旁最突出處僅可與後載之人
    之左上肢發生部分接觸，然無法與告訴人身體有任何接處可言。雖告訴人隨即表
    示距離所致，惟經本院勘驗數次，距離愈遠被告之車門與不可能與告訴人左肩膀
    有接觸之可能。(4)令告訴人單獨騎乘機車通過被告之右後、前車門，認於最可能
    與告訴人機車或身體接觸之距離，其所接觸告訴人身體之部位僅為左腰部等情，
    有本院九十年六月二十日勘驗筆錄及勘驗現場照片十四幀附審卷足證。是此，參
    諸前開勘驗結果，縱於本件交通事故發生時，被告於告訴人所騎乘之機車通過其
    車時，確曾開啟右後或右前車門，然絕無可能造成告訴人左肩膀受傷。矧查，依
    前開告訴人之指訴，告訴人係其左肩膀遭到不明物品攻擊致連人、車倒地，而致
    被害人死亡，故認被告就告訴人前開受傷及被害人之死亡發生，並無任何過失。
  (五)至於台灣省高屏澎區車輛行車事故鑑定委員會就本件交通事故之肇事鑑定結果，
    認定被告駕駛營業用小客車開啟車門未注意行進中車輛為肇事原因，告訴人駕駛
    機車無肇事原因，所憑之佐證資料為被告曾陳稱我轉身要幫乘客開門，門還開，
    機車正好倒在我要開車門旁倒地，聲音很大，而告訴人稱計程車停在路中間，我
    從右邊過去，有東西打到我左肩才跌倒，圖示機車倒在路邊，計程車移動現場，
    相片顯示計程車右側有擦痕等情，固有該會八十九年九月十五日高屏澎鑑字第八
    九一三三一號鑑定意見書在偵卷可憑（參臺灣高雄地方法院檢察署八十九年度偵
    字第八三一八號偵查卷第二十二頁至第二十三頁）。惟前開鑑定結果與本院前開
    勘驗結果顯然不符，自不援引為不利被告之證據。
四、綜上所述，被告前開之辯，尚屬可採，公訴人所持之前開論據，均無法採為認定
    被告犯罪之證據。此外，復查無其他積極證據足資證明被告有何過失行為，被告
    被訴業務過失致死罪自屬不能證明。
五、據上論斷，應依刑事訴訟法第三百零一條第一項，判決如主文。
中      華      民      國    九十      年      七      月     十七     日
                                  臺灣高雄地方法院刑事第四庭
                                      法    官  張 維 君
右正本證明與原本無異。
如不服本判決，應於判決送達後十日內，向本院提出上訴狀。
                                      書 記 官  趙 美 玲
中    華    民    國      九十      年      七      月      十七      日


司法院資訊處製作；財團法人民間司法改革基金會備份。
